臺灣臺北地方法院民事判決
110年度訴字第992號
原      告  彭騰睿  
被      告  陳俊行  
訴訟代理人  陳穩如律師
上列當事人間請求損害賠償事件，本院於民國111年9月22日言詞
辯論終結，判決如下：
    主  文
被告應給付原告新臺幣參拾萬貳仟元。
訴訟費用由被告負擔十分之一，餘由原告負擔。
本判決第一項得假執行；但被告如以新臺幣參拾萬貳仟元為原告
預供擔保，得免為假執行。
原告其餘假執行之聲請駁回。
    事實及理由
壹、程序事項：
    按訴狀送達後，原告不得將原訴變更或追加他訴，但擴張或
    減縮應受判決事項之聲明者，不在此限，民事訴訟法第255
    條第1項第3款定有明文。經查，原告起訴時訴之聲明為：㈠
    被告應給付原告新臺幣（下同）1,200萬元；㈡願供擔保，請
    准宣告假執行；嗣於民國109年12月17日具狀變更上開聲明
    第1項為：被告應給付原告380萬元，核屬減縮應受判決事項
    聲明，參諸前揭規定，應予准許。
貳、實體部分：　　
一、原告主張：伊於107年11月7日持前向訴外人黃文章購買如附
    表所示之作品（下稱系爭作品），委託被告裝裱，惟被告工
    作處所於同年月17日下午6時許，因電線走火發生火災，導
    致系爭作品因火災而受損，致伊受有380萬元之損害，黃文
    章雖未交付系爭作品之證明文書、鑑定報告書、著作財產權
    作品移轉證明書等文件，惟經訴外人即臺灣藝術大學校長黃
    光男鑑定為真品，並出具證書，足見伊確有該等損失，爰依
    民法第184條之規定提起本件訴訟等語，並聲明：㈠被告應給
    付原告380萬元；㈡願供擔保，請准宣告假執行。
二、被告則以：伊於火災後即告知原告系爭作品因火災而毀損，
    並提出修復方案，要求原告前來將東西取回，原告均予拒絕
    ，並依相當於真品之價值要求其賠償，然如附表編號1至編
    號11所示之作品均為仿品，僅編號12之作品屬真品，原告均
    未提出真品及合法來源之證明，其請求鉅額賠償，即屬無據
    ；況原告可從價格、購買來源等知悉非真品，卻利用伊工作
    處火災，向伊請求相當於真品價額之賠償，已違誠實信用原
    則，而不得請求損害賠償；又原告於刑事偵查程序中稱系爭
    作品為真品，致伊支付30萬元鑑定費用，而可歸責於原告侵
    害伊財產權，伊依民法第184條第1項前段向原告請求30萬元
    鑑定費用之損害賠償，而以之抵銷原告本件請求之金額等語
    ，資為抗辯，並聲明：㈠原告之訴及假執行之聲請均駁回；㈡
    如受不利之判決，願供擔保請准宣告免為假執行。
三、原告主張其曾於107年11月間，將其所有之系爭作品，以裸
    裝方式，帶至被告所經營、址設臺北市○○區○○路○段000號4
    樓之裝裱行，而委由被告裝裱，惟被告之工作處所於同年月
    17日下午6時許，因電線走火發生火災，致系爭作品因火災
    而毀損等情，有系爭作品翻拍照片、現狀翻拍照片（見本院
    卷第243至247、389至401頁）等件可稽，且為被告所不爭執
    （見本院卷一第267頁、第327頁、第387頁），自堪信為真
    實。
四、原告另主張因被告應就過失致系爭作品毀損，致其受有380
    萬元之損害負賠償責任等節，則為被告所否認，並以前詞置
    辯。是本院應審酌者厥為：㈠被告應否負損害賠償之責？㈡原
    告得請求賠償之數額為何？㈢被告以30萬元鑑定費用之損害
    賠償債權為抵銷，有無理由？茲分述如下：
  ㈠被告應否負損害賠償之責？
  ⒈按因故意或過失，不法侵害他人之權利者，負損害賠償責任
    ，民法第184條第1項前段定有明文。查，本件被告工作處所
    電線走火發生火災，致原告委託被告裝裱之系爭作品因火災
    而毀損等情，已如前述。則被告疏未注意管理維護，致失火
    而導致系爭作品受損，自屬有過失，且被告亦不爭執（見本
    院卷一第327頁），堪認被告有未妥為管理維護之過失，且
    與系爭作品受損之損害間具有相當因果關係，依前開規定，
    被告自應就系爭作品受損負損害賠償之責。
  ⒉第按權利之行使，不得違反公共利益，或以損害他人為主要
    目的；行使權利，履行義務，應依誠實及信用方法，民法第
    148條第1、2項分別定有明文。前開條文，係規定行使權利
    ，不得以損害他人為主要目的，若當事人行使權利，雖足使
    他人喪失利益，而茍非以損害他人為主要目的，即不在該條
    所定範圍之內（最高法院45年台上字第105號判決意旨參照
    ）。被告雖辯稱：原告向伊請求相當於真品價額之賠償，已
    違誠實信用原則而不得請求損害賠償云云，惟查，原告請求
    填補其因被告侵權行為所受損害，衡以系爭作品均為藝術品
    ，就真偽、價值之判斷非易，縱其主張受損失金額較高，亦
    不足認其行使權利係以損害被告為主要目的，原告訴請被告
    損害賠償，尚難指為違反誠信原則，被告執此抗辯，為不足
    取。
　㈡原告得請求被告賠償之數額若干？
  ⒈按不法毀損他人之物者，被害人得請求賠償其物因毀損所  
    減少之價額，民法第196條定有明文。復按當事人主張有利
    於己之事實者，就其事實有舉證之責任，民事訴訟法第277
    條前段定有明文。
  ⒉本件原告主張因系爭作品受損而受有380萬元之損害，故據其
    提出帝圖公司拍賣會總冊（見本院卷一第69至128頁）、黃
    光男手書照片（見本院卷一第219頁）為佐，惟查，原告未
    能就系爭作品與前揭拍賣會總冊所載之拍賣品同一為舉證，
    自難以拍賣價格作為系爭作品價值之證據，又黃光男於偵查
    中證稱：其無法判斷系爭作品之價值，因其非買賣的人、也
    不是鑑定家等語（見本院卷第227至229頁），自難以其手書
    認定系爭作品之價值。本院就系爭作品因火災毀壞所生之價
    值減損若干，委請兩造合意（卷二第49、53頁）之中興動產
    鑑價公司進行鑑定，其鑑定結果略以：系爭作品受損之總金
    額為30萬2,000元（各項金額詳如附表「本院判准金額」欄
    ）所載，有中興動產鑑價公司111年7月27日鑑定報告（下稱
    系爭鑑定報告）及如附表證據出處欄所示證據可查，審酌鑑
    定機關係以30倍放大鏡就實物為鑑定，並就紙張、墨跡、印
    色判斷是否符合落款人生長年代，並以現有傳世作品作為可
    供比對之資料，就個人時代背景所表現出的筆墨風格、字跡
    之特徵習慣、落款題字題跋及筆畫、筆法、沾墨習慣、印章
    款式、印色、紙絹材質老化、氧化結構、是否符合落款人早
    中晚期之各項特徵及歷年鑑價經驗等（參鑑定報告第1至11
    頁）而為鑑定，其鑑定方法亦屬適當，堪認前揭鑑定結論為
    可採，故系爭作品因毀損所減少之價額應認為30萬2,000元
    ，原告就此向被告請求給付，即屬有據，逾此範圍之請求，
    則無理由。
  ⒊被告雖辯稱：系爭鑑定報告鑑價之金額過高，並提出拍賣網
    站資料（見本院卷二第85至93頁）、誠康管理顧問有限公司
    之鑑價報告（見本院卷一第303至314頁）為佐。惟查，仿品
    之價格本屬有別，自難僅以市面上有價格較低之仿品出售，
    即認鑑定報告之認定不可採；至被告雖自行委請誠康管理顧
    問有限公司製成鑑價報告，惟該鑑價報告之鑑定方法及估價
    依據均有未詳，自難憑採。故被告辯稱鑑價金額過高云云，
    即不足採。
  ⒋原告雖另聲請傳喚鑑定人到庭證述，然僅泛稱鑑定報告欠缺
    判斷依據、對資格有所疑問云云，然鑑定報告業就判斷依據
    、鑑定資格均記載詳盡，原告復未指明有疑義之具體內容，
    自無調查之必要，附此敘明。
  ㈢被告以30萬元鑑定費用之損害賠償債權為抵銷，有無理由？
  ⒈按民法第184條關於侵權行為所保護之法益，除有同條第1項
    後段及第2項之情形外，原則上限於既存法律體系所明認之
    權利，而不及於權利以外之利益特別是學說上所稱之純粹經
    濟上損失或純粹財產上損害，以維護民事責任體系上應有之
    分際，並達成立法上合理分配及限制損害賠償責任，適當填
    補被害人所受損害之目的。所謂純粹經濟上損失或純粹財產
    上損害，係指其經濟上之損失為「純粹」的，而未與其他有
    體損害如人身損害或財產損害相結合者而言；除係契約責任
    （包括不完全給付）及同法第 184條第1項後段及第2項所保
    護之客體外，並不涵攝在民法第184條第1項前段侵權責任（
    以權利保護為中心）所保護之範圍(最高法院109年度台上字
    第754號判決意旨參照)。
  ⒉本件被告辯稱：原告未告知系爭作品非真品，致其支出鑑定
    費用30萬元而受有損害，故依民法第184條第1項前段請求損
    害賠償，並據以抵銷本件原告請求金額云云。經查，被告請
    求原告負損害賠償責任者，係原告主張系爭作品為真品而支
    出鑑定費用所受30萬元之損害，乃獨立於其人身或所有權之
    外而直接遭受財產上之不利益，而非因其人身權或物權等既
    存法律體系明認之權利被侵害所伴隨衍生之損害，屬於學說
    上所稱之純粹經濟上損失或純粹財產上損害，依前說明，自
    不得依民法第184條第1項前段向原告請求損害賠償，故此部
    分抵銷之主張，即屬無據。
五、綜上所述，原告依民法184條第1項前段之規定，請求被告給
    付30萬元2,000元，為有理由，應予准許，逾此範圍之請求
    ，則無理由，應予駁回。
六、又原告陳明願供擔保聲請宣告假執行，就本判決第一項所命
    被告給付之金額未逾500,000元，應依民事訴訟法第389條第
    1項第5款之規定，依職權宣告假執行。另被告陳明願供擔保
    ，聲請宣告免為假執行，經核無不合，爰酌定相當之擔保金
    額宣告之。至原告敗訴部分，其假執行之聲請失所附麗，應
    併予駁回。
七、本件事證已臻明確，兩造其餘攻擊防禦方法及證據，核與判
    決結果不生影響，爰不一一論列，併此敘明。
八、訴訟費用負擔之依據：民事訴訟法第79條。
中　　華　　民　　國　　111 　年　　10　　月　　21　　日
                  民事第六庭    法　官　劉宇霖
以上正本係照原本作成。
如對本判決上訴，須於判決送達後20日內向本院提出上訴狀。如
委任律師提起上訴者，應一併繳納上訴審裁判費。
中　　華　　民　　國　　111 　年　　10　　月　　21　　日
                                書記官　洪仕萱
附表：
編號 項目 原告請求金額（新臺幣） 本院判准金額（新臺幣） 證據出處 1 于右任書法（草書中堂） 55萬元 1萬2,000元 本院卷一第243頁；鑑定報告第9頁之編號6 2 江兆申書法（篆書） 45萬元 1萬元 本院卷一第243頁；鑑定報告第11頁之編號11 3 張大千書法（行書手稿） 60萬元 4萬元 本院卷一第243頁；鑑定報告第6至7頁之編號2 4 張大千書法對聯（行書七言對聯） 70萬元 8萬元 本院卷一第243頁；鑑定報告第4至6頁之編號1 5 溥濡書法（七言詩行書） 50萬元 5萬元 本院卷一第243頁；鑑定報告第7至8頁之編號4 6 崔子范書法（水墨烏鴉圖） 60萬元 7,000元 本院卷一第243頁；鑑定報告第10至11頁之編號10 7 張大千書法（給張目寒書信） 40萬元 1萬元 本院卷一第245頁；鑑定報告第7頁之編號3 8 于右任書法（書法小品） 40萬元 8,000元 本院卷一第245頁；鑑定報告第10頁之編號9 9 溥濡書法（行書） 60萬元 1萬5,000元 本院卷一第245頁；鑑定報告第9頁之編號5 10 于右任書法對聯 80萬元 2萬元 本院卷一第247頁；鑑定報告第10頁之編號8 11 于右任書法四聯(草書四屏) 80萬元 3萬元 本院卷一第247頁；鑑定報告第9至10頁之編號7 12 葉公超書法（水墨蘭花圖） 15萬元 2萬元 本院卷一第245頁；鑑定報告第11頁之編號12 總計  280萬元 30萬2,000元